臺灣高雄地方法院刑事判決　　　　　　　　　　　　九十一年度交易字第三七七號
　　公　訴　人　臺灣高雄地方法院檢察署檢察官
　　被　　　告　乙○○○
右列被告因過失傷害案件，經檢察官提起公訴（九十一年度偵字第三八九四號），本
院判決如左：
    主  文
乙○○○因過失傷害人，處有期徒刑貳月，如易科罰金，以參佰元折算壹日。
    事  實
一、乙○○○考領有自小客車駕駛執照，於民國九十年十月三十日下午五時五十分許
    ，駕駛車牌號碼Ｆ７─７５２０號自小貨車，沿高雄縣岡山鎮○○路由北往南方
    向行駛，途經該路三十號前，本應注意汽車超車，於超越時應於前車左側保持半
    公尺以上之間隔超過，而依當時之天候晴、夜間有照明、視距尚屬良好、省道道
    路、路面溼潤、無缺陷、亦無障礙物，並無不能注意之情事，竟疏於注意超車時
    應保持適當之間隔即貿然超車，適有未考領駕駛執照之甲○○○騎乘車牌號碼Ｏ
    ＭＡ─２２２號重機車，沿高雄縣岡山鎮○○路由北往南方向騎駛，因而擦撞甲
    ○○○所騎乘之機車，致機車失控，甲○○○人車倒地，因而受有「左肩挫傷併
    左鎖骨骨折，左膝、左右手背挫傷及擦傷」等傷害。
二、案經甲○○○訴由高雄縣警察局岡山分局報請台灣高雄地方法院檢察署檢察官偵
    查起訴。
    理  由
一、訊據被告乙○○○固坦認確有於右揭時、地，駕駛車牌號碼Ｆ７─７５２０號自
    小貨車，途經該路三十號前，與告訴人甲○○○所騎乘車牌號碼ＯＭＡ─２２２
    號重機車發生擦撞，致告訴人人車倒地，因而受有前開傷害之事實不諱，惟矢口
    否認有何上開犯行，辯稱：伊當時沿高雄縣岡山鎮○○路由北往南方向行駛，途
    經該路三十號前停車等待紅燈，當燈號號誌轉換為綠燈時，伊即起步行駛，當時
    伊之自小客車係在告訴人機車前，因伊有聽見聲音，並自後照鏡見告訴人人車倒
    在快車道上，即將車慢慢停下，後再倒車至告訴人倒地處，故本件車禍事故可能
    係因告訴人機車偏向駛入快車道，而擦撞伊自小貨車，並非伊超車時與告訴人之
    機車擦撞，本件車禍事故伊並無過失，而於事故發生後，告訴人之機車確為伊所
    移動云云。惟查：
  (一)右揭事實，業據證人即告訴人甲○○○於警訊及偵、審時證述甚詳，其證稱：當
  時伊騎乘車牌號碼ＯＭＡ─２２２號重機車，沿高雄縣岡山鎮○○路慢車道由北
    往南方向騎駛，在該路三十號前停車等待紅燈，當燈號號誌轉換為綠燈時，伊即
    起步騎駛，即遭同向被告之自小貨車自後超車時，因擦撞伊機車左側後照鏡，機
    車失控，致人車倒地，因而受有傷害，而被告之自小貨車約於距案發處三、四十
    公尺處停車，後才倒車回來查看，並將伊送醫，而本件車禍事故現場係為被告所
    破壞等語，並證人即在場目擊之簡清福於警訊及偵查時證述：伊當時駕駛大貨車
    自案發處附近工地載運廢土出來，停車等待紅燈時，被告及告訴人之燈號為綠燈
    剛要起步，伊見告訴人之機車騎在被告箱型車前面，係騎駛在慢車道上，後見被
    告之箱型車超越告訴人機車時，告訴人即人車倒地，機車係倒在慢車道上，人係
    倒在快車道上，伊見狀即下車前去扶起告訴人，怕告訴人遭後方來車撞上，而被
    告之箱型車約在前方三、四十公尺處停下，再慢慢倒車回來，後被告要移動該機
    車，伊即向被告稱待警察來後才能移動，被告即回稱她會負責，就將告訴人之機
    車移動了等語，證人即現場處理員警蕭吉良於偵查時證陳：伊到達現場時車子已
    移動，並未保持現場，因見告訴人受傷，即趕緊送醫，當時被告有表示願負責告
    訴人之醫療費用，而依照當時證人簡清福所述情形，被告即開至案發處約三、四
    十公尺處再倒車回來，應係有擦撞到告訴人等語屬實，且有道路交通事故調查報
    告表乙紙、現場照片四張、告訴人機車受損照片四張及被告自小貨車照片四張等
    附卷可稽。而告訴人甲○○○因本件車禍致受有「左肩挫傷併左鎖骨骨折，左膝
    、左右手背挫傷及擦傷」等傷害，有診斷證明書乙紙在卷可證。綜據上述事證以
    觀，本件車禍事故，應係於上開時、地，被告駕駛前開自小貨車，沿高雄縣岡山
    鎮○○路由北往南方向行駛，途經該路三十號前，超越告訴人甲○○○所騎乘機
    車時，因於超車時未保持適當之間隔即貿然超車，致擦撞告訴人之機車，告訴人
    因而人車倒地，受有傷害之事實，堪予認定；是被告辯稱：可能係因告訴人機車
    偏向駛入快車道，而擦撞伊自小貨車，並非伊超車時與告訴人之機車擦撞，本件
    車禍事故伊並無過失云云，應屬事後卸責之詞，尚難採信。
  (二)按汽車超車，於超越時應於前車左側保持半公尺以上之間隔超過，道路交通安全
    規則第一百零一條第五款定有明文。被告於右揭時地駕車本應注意上開規定，且
    依當時情形，又無不能注意之情形，竟疏未注意超車時應保持適當之間隔，即貿
    然超車，致其駕駛之自小貨車與告訴人騎乘之機車發生擦撞而肇事，其有過失至
    明。而告訴人甲○○○確因本件車禍而受有前開傷害，有上開診斷證明書乙紙在
    卷可按，是被告之過失行為與告訴人之傷害結果間，顯有相當因果關係。
  (三)綜上所述，本件事證明確，被告上開過失傷害犯行，已堪認定。又本件經送請台
    灣省高屏澎區車輛行車事故鑑定委員會鑑定結果固認：「本案雙方當事人均稱對
    方從後撞上，缺現場狀況，本會無據作鑑定」等情，惟本件被告確因未注意超車
    時應保持適當之間隔，即貿然超車，致發生本件車禍事故，已如前述，尚不得以
    上開鑑定機關未為認定被告是否有過失，即為被告有利事實之認定；並告訴人甲
    ○○○雖未考領駕駛執照而騎乘上開機車，然此僅係為告訴人違反道路交通管理
    處罰條例之行為，尚難據此即認告訴人亦有過失，或因此解免被告前開過失之責
    ，均附此說明。
三、核被告乙○○○所為，係犯刑法第二百八十四條第一項前段之普通過失傷害罪。
    爰審酌被告之品行，就本件車禍發生之過失程度，告訴人所受傷勢非輕，事後亦
    不思與告訴人達成民事和解，及犯後態度等一切情狀，量處如主文所示之刑，並
    諭知易科罰金之折算標準，以資懲儆。
據上論斷，應依刑事訴訟法第二百九十九條第一項前段，刑法第二百八十四條第一項
前段、第四十一條第一項，罰金罰鍰提高標準條例第一條前段、第二條，判決如主文
。
中      華      民      國        九十一    年      八    月      七    日
                                      臺灣高雄地方法院交通法庭
                                          法  官   洪榮家
右為正本，係照原本作成，證明與原本無異。
如不服本判決，應於送達後十日內，向本院提出上訴狀。
                                          書記官    陳寰瑛
中      華      民      國        九十一    年      八    月      七    日
附錄本案論罪科刑法條全文：
刑法第二百八十四條第一項：
  因過失傷害人者，處六月以下有期徒刑、拘役或五百元以下罰金。致重傷者，處一
  年以下有期徒刑、拘役或五百元以下罰金。
